【裁判字號】    90,上訴,646
【裁判日期】    901031
【裁判案由】    偽造文書等
【裁判全文】
臺灣高等法院臺南分院刑事判決              九十年度上訴字第六四六號     Ｃ
      上  訴  人
      即  被  告  乙  ○  ○
右上訴人因偽造文書等案件，不服臺灣臺南地方法院九十年度訴緝字第一○號中華民
國九十年三月二十八日第一審判決（起訴案號：臺灣臺南地方法院檢察署八十七年度
偵字第九九七二號，及臺灣高雄地方法院檢察署八十七年度偵字第二四九四一號案移
送併案審理），提起上訴，本院判決如左：
      主      文
原判決撤銷。
乙○○連續行使偽造私文書，足以生損害於他人，累犯，處有期徒刑捌月，偽造在花
旗銀行股份有限公司臺北分行信用卡申請書上申請欄內「甲○○」之署名貳枚及在信
用卡背面、金谷銀樓簽帳單上「甲○○」之署名各壹枚（含簽帳單複寫部分），均沒
收；又竊盜，累犯，處有期徒刑捌月，應執行有期徒刑壹年參月。偽造在花旗銀行股
份有限公司臺北分行信用卡申請書上「甲○○」之署名貳枚、及在信用卡背面、金谷
銀樓之簽帳單上「甲○○」之署名各壹枚（含簽帳單複寫部分），均沒收。
      事      實
一、乙○○曾因槍砲彈藥刀械管制條例等案件，經法院判處有期徒刑一年，於民國（
    下同）八十三年九月二十四日執行完畢，猶未知悔改。嗣於八十六年十一月底，
    其友人甲○○在臺南縣永康市○○路，交付其身分資料並委託其代為申請中國信
    託商業銀行之信用卡，乙○○除代甲○○申請上開信用卡外，竟藉機基於意圖為
    自己不法之所有及偽造甲○○署名之概括犯意，擅自另在信用卡申請書上填載甲○○之相關資料，並偽造在申請欄內甲○○之署名二枚後，持向美商花旗銀行股
    份有限公司臺北分行（以下簡稱花旗銀行）申請信用卡ＶＩＳＡ卡及ＭＡＳＴＥ
    Ｒ卡。俟花旗銀行陷於錯誤，發給「甲○○」名義之信用卡（ＶＩＳＡ卡號為0
    000000000000000號、ＭＡＳＴＥＲ卡之卡號為0000000
    000000000號）後，再於上開ＶＩＳＡ信用卡背面偽造甲○○之署名一
    枚，於八十七年一月二十九日至金谷銀樓刷卡購物新台幣（以下同）八萬元，且
    在該銀樓簽帳單上偽造甲○○之署名一枚（含複寫部分），使金谷銀樓亦陷於錯
    誤，而交付財物，嗣花旗銀行於八十七年四月十五日通知甲○○繳納信用卡費用
    時，甲○○始知上情，足以生損害於花旗銀行及甲○○本人。嗣乙○○又另行起
    意，基於意圖為自己不法之所有之意圖，於八十七年四月三日十五時三十分許，
    在臺南市○○街○段一四０巷四三弄六號前，竊取丙○○所有之車號ＴＭＩ—三
    五三號機車，得手後，並將該車抵押於臺南縣歸仁鄉上達車行，作為抵押租賃自
    用小客車之用。
二、案經甲○○、丙○○訴由臺南市警察局第三分局報請臺灣臺南地方法院檢察署檢
    察官偵查起訴。
      理      由
一、訊據上訴人即被告乙○○（下稱被告）固坦承有於右揭時地辦理花旗銀行信用卡
    、及以機車質押之事，惟矢口否認有上揭犯行，辯稱：伊沒有偽造文書，被害人
    甲○○持其資料交給案外人許春發，是許春發辦理的，甲○○與伊一起去刷用，
    甲○○知情；伊亦沒有竊盜之情事，車子係丙○○借伊用的云云。
二、惟查：右揭事實，業據被告於原審坦承不諱（見原審卷第十六頁、至第十八頁）
    ，核與被害人甲○○、丙○○分別於警訊及偵查中時指訴被告未經甲○○同意擅
    自辦理花旗銀行信用卡及趁丙○○睡覺之際，竊取其機車等之情節相符（見警訊
    卷第一頁背面、第三頁背面、偵查卷第十頁背面、第十一頁背面），並有花旗銀
    行信用卡中心法務組通知單（見警訊卷第七頁）、美商美銀賓旭信用卡股份有限
    公司台北分公司函覆原審之函件暨簽帳單影本一件（見原審卷第四十九頁至第五
    十一頁）、財團法人聯合信用卡處理中心覆原審函（見原審卷第四十頁）、花旗
    銀行覆原審之甲○○信用卡卡號及種類資料函件（見原審卷第三十五頁）、丙○○之車輛遺失證明單、贓物認領保管單等各一份，暨本院向花旗銀行函索之消費
    明細表在卷可稽（見本院九十年六月二十九日收文及同年九月十二日收文之消費
    明細說明，該行有消費卡號資料為0000000000000000號甲○○
    之帳戶，於八十七年一月二十九日，在金谷銀樓有八萬元一筆之簽帳消費資料）
    。花旗銀行雖陷於錯誤給與被告該「甲○○」之二不同之信用卡（見原審卷第三
    十五頁），惟被告僅至上開銀樓冒名消費其中ＶＩＳＡ卡部分一件八萬元，雖花
    旗銀行嗣於九十年九月十二日向本院再提出萬事達卡之八萬元消費資料，仍屬上
    開同一卡號之帳戶資料，自不得合計為十六萬元，被害人甲○○於偵查中所為指
    訴（見偵查卷一第十一頁），即有瑕疵，不能採憑，併此說明。又被告先後連續
    冒名甲○○，向銀行申請信用卡及至金谷銀樓商店刷卡消費之行為，致銀行催討
    無門，亦足以生損害於上開銀行及甲○○本人。被告上開所為辯解其無偽造文書
    及竊盜云云，無非事後臨訟畏罪卸責之詞，委無足採。本件事證已臻明確，被告
    之犯行，洵堪認定。
三、核被告先後擅自以被害人甲○○名義，向花旗銀行申請信用卡、及向金谷銀樓商
    店大量刷卡購物八萬元，並在簽帳單上偽造甲○○署名之所為，係犯刑法第二百
    十六條、第二百十條行使偽造私文書罪及第三百三十九條第一項詐欺取財罪。又
    被告偽造署名之行為，為偽造私文書之部分行為，不另論偽造署名罪。又被告偽
    造私文書後進而行使偽造私文書，則偽造私文書之低度行為為行使之高度行為所
    吸收，亦不另論偽造私文書罪。又被告所為二次行使偽造私文書、詐欺取財之行
    為，均時間密接，觸犯構成要件相同之罪名，各顯係基於概括犯意，反覆而為，
    各為連續犯，各應依法論以一罪。又被告所犯連續行使偽造私文書罪與連續詐欺
    取財罪間，有方法結果之牽連關係，係牽連犯，應從一重之行使偽造私文書罪處
    斷。又被告竊取被害人丙○○所有機車之行為，係犯刑法第三百二十條第一項竊
    罪。公訴人誤認被告所犯詐欺取財罪部分之行為，係犯刑法第三百三十九條第
    二項詐欺得利罪，尚有未洽，起訴法條應予變更。又被告所犯上開連續行使偽造
    私文書罪與竊罪之間，犯意各別，行為互異，犯罪構成要件不同，應依數罪分
    論併罰。又被告曾因槍砲彈藥刀械管制條例等案件，經法院判處有期徒刑一年，
    於八十三年九月二十四日執行完畢，有本院被告全國前案紀錄表一份可按，其於
    有期徒刑執行完畢後五年以內，再犯上開二件有期徒刑以上之罪，為累犯，均應
    加重其刑。
四、原審以被告事證已臻明確，因予論罪科刑，固非無見，惟查（一）被告既僅簽帳
    刷卡消費一次八萬元，並非起訴書所載十六萬元，惟原審亦疏未詳查，遽認係十
    六萬元，已有未洽；（二）被告先偽造花旗銀行臺北分行信用卡申請書上申請欄
    內「甲○○」之署名二枚，嗣並在信用卡背面偽造「甲○○」之署名、在金谷銀
    樓簽帳單上偽造「甲○○」之署名各一枚（含簽帳單複寫部分），不問屬於犯人
    與否，均應依刑法第二百十九條之規定宣告沒收，原判決漏未沒收，亦有未合。
    （三）被告冒名向花旗銀行申請信用卡、及向金谷銀樓商店大量刷卡購物八萬元
    ，並在簽帳單上偽造甲○○署名之所為，係犯刑法第二百十六條、第二百十條行
    使偽造私文書罪及第三百三十九條第一項詐欺取財罪。應成立連續行使偽造私文
    書罪及連續詐欺取財罪之牽連犯，從一重之連續行使偽造私文書罪處斷。其中雖
    有偽造簽帳單等署名之行為，亦僅偽造私文書之階段行為，不另論罪，原判決併
    論以偽造署名罪；且本件並無偽造印文之行為，原判決誤予贅敘，均有未合。被
    告雖於本院否認犯罪指摘原判決不當，雖不足採，惟原判決既有可議，自應由本
    院將原判決撤銷改判。爰併審酌被告犯罪之動機、目的、手段、所生危害（僅八
    萬元之數額非大），及其犯罪後之態度等一切情狀，量處如主文所示之刑並定其
    應執行刑，以資懲儆。至偽造在上開信用卡申請書上申請欄內「甲○○」之署名
    二枚、在信用卡背面偽造「甲○○」之署名、及在金谷銀樓簽帳單上偽造「甲○○」之署名各一枚（含簽帳單複寫部分）不問屬於犯人與否，在證明滅失之前均
    應宣告沒收。
五、臺灣高雄地方法院檢察署以被告另犯竊罪，因認與本案竊罪具有連續關係而
    屬於裁判上一罪，故以八十七年度偵字第二四九四一號案移送併案審理部分：按
    刑法第五十六條所規定之「連續犯」，係指基於概括之犯意，連續數行為，觸犯
    構成要件相同之罪名而言。又所謂「概括之犯意」者，必須其多次犯罪行為自始
    均在一個預定犯罪計劃以內，出於主觀上始終同一犯意之進行，若另有新犯意發
    生，縱所犯為同一罪名，究非連續其初發之意思，即不能成立連續犯。經訊據被
    告固不否認有參與上開移送併案審理部分之竊行為，惟供稱：其係為本案竊
    行為後，始另行起意，再犯移送併案審理部分之竊行為，有原審九十年三月二
    十一日審判筆錄一份證。該移送併案審理部分之竊行為，即與本案無涉，由臺
    灣高雄地方法院檢察署檢察官另案偵辦，合併說明。
據上論結，應依刑事訴訟法第三百六十九條第一項前段、第三百六十四條、第二百九
十九條第一項前段、第三百條，刑法第五十六條、第二百十六條、第二百十條、第三
百三十九條第一項、第五十五條、第三百二十條第一項、第四十七條、第五十一條第
五款、第二百十九條，罰金罰鍰提高標準條例第一條前段，判決如主文。
本案經檢察官劉榮堂到庭執行職務。
中    華    民    國      九十      年        十      月     三十一     日
                                  臺灣高等法院臺南分院刑事第三庭
                                      審判長法官  黃    崑    宗
                                            法官  戴    勝    利
                                            法官  莊    俊    華
右正本證明與原本無異。
偽造文書部分如不服本判決，應於判決送達後十日內向本院提出上訴狀，其未敘述理
由者並應於提出上訴狀後十日內向本院補提理由書（應附繕本)。
竊盜部分不得上訴。
                                      法院書記官  易    慧    玲
中    華    民    國      九十      年        十一      月      一      日
附錄本判決論罪科刑法條：
刑法第二百十條：偽造、變造私文書，足以生損害於公眾或他人者，處五年以下有期
                徒刑。
刑法第二百十六條：行使第二百十條至第二百十五條之文書者，依偽造、變造文書或
                  登載不實事項或使登載不實事項之規定處斷。
刑法第三百三十九條第一項：意圖為自己或第三人不法之所有，以詐術使人將本人或
                          第三人之物交付者，處五年以下有期徒刑、拘役或科或
                          併科一千元以下罰金。
刑法第三百二十條：意圖為自己或第三人不法之所有，而竊取他人動產者，為竊罪
                  ，處五年以下有期徒刑、拘役或五百元以下罰金。


司法院資訊處製作；財團法人民間司法改革基金會備份。
